【裁判字號】    87,上訴,3779
【裁判日期】    890424
【裁判案由】    毒品危害防制條例
【裁判全文】
臺灣高等法院刑事判決                          八十七年度上訴字第三七七九號
    上  訴  人
    即公 訴 人  臺灣板橋地方法院檢察署檢察官
    上  訴  人
    即  被  告  甲○○
    指定辯護人  本院公設辯護人
右上訴人因被告違反毒品危害防制條例案件，不服臺灣板橋地方法院八十七年度訴字
第四六二號，中華民國八十七年五月六日第一審判決（起訴案號為臺灣板橋地方法院
檢察署八十七年度偵字第三六二四號），提起上訴，本院判決如左：
    主  文
原判決撤銷。
甲○○連續施用第一級毒品，免刑。
    事  實
一、除引用原判決事實欄二、三中有關甲○○部分記載之犯罪事實外，並補充記載如
    下。
二、甲○○於八十七年二月十日被捕後，經臺灣桃園地方法院於八十七年五月六日以
    八十七年度訴字第四六二號判決判處罪刑，其後毒品危害防制條例經修正公布，
    並於八十七年五月二十二日生效實施，甲○○及公訴人對前開原審判決均提起上
    訴，而繫屬本院審理，本院乃依毒品危害防制條例之規定，裁定將被告送觀察勒
    戒，並於八十七年九月二十一日開始執行，執行期滿後，執行機關臺灣臺北看守
    所附設勒戒處所認定，被告有繼續施用毒品之傾向，而由本院於八十七年十月十
    四日裁定將被告送戒治，並於八十七年十月二十一日開始執行戒治，其後本院於
    八十八年二月六日將被告裁定停止戒治，並付保護管束，其後又經撤銷保護管束
    ，繼續執行戒治處分，至八十九年三月二十八日戒治期間屆滿而出所。
    理  由
一、認定犯罪事實所憑之證據及其認定理由：
    引用原判決理由欄一之記載。
二、被告所犯罪名及免刑之諭知：
  １、核被告所為係違反毒品危害防制條例第十條第一項之罪：
    (1)、按被告行為後，毒品危害防制條例已於八十七年五月二十二日生效實施，依
        毒品危害防制條例第二條之規定，海洛因被列為第一級毒品，被告所為雖亦
        符合原肅清煙毒條例（現已修正為毒品危害防制條例）第九條第一項施用毒
        品罪之成立要件，惟比較前開二項罪名之法定本刑後，認為適用毒品危害防
        制條例第十條第一項之規定較有利於行為人，爰依刑法第二條第一項前段規
        定，適用裁判時之毒品危害防制條例第十條第一項之罪論科。
  (2)、而其吸用前持有第一級毒品海洛因之低度行為，應為施用第一級毒品海洛因
        之高度行為所吸收，不另論罪。
    (3)、又其先後多次犯行，時間緊接，犯罪構成要件相同，顯係基於概括之犯意反
        覆為之，為連續犯，應以一罪論，並依法加重其法定本刑。
  ２、又被告前於八十一年間因犯施用毒品及竊盜罪名，分別經本院及臺灣士林地方
      法院判處有期徒刑三年及十月確定，並定執行刑為有期徒刑三年六月，送監執
      行後，於八十四年一月十一日假釋出獄，八十六年一月二十日假釋期滿而執行
      完畢等情，有卷附之臺灣高等法院檢察署刑案紀錄簡覆表可稽，其於五年以內
      再犯有期徒刑以上之罪名，構成累犯，應依法遞加重其法定本刑。
  ３、再查「被告因犯施用第一級毒品罪，而在法院審理中，且經法院認定罪嫌屬實
      者，應由法院先將被告送勒戒處所觀察、勒戒；經觀察、勒戒後，有繼續施用
      毒品傾向者，應由法院裁定令入戒治處所施以強制戒治，強制戒治期滿或於強
      制戒治期間交付保護管束期滿，應由法院為免刑之諭知」，此為毒品危害防制
      條例第二十條第一項、第二項後段、第二十三條第一項、第三十五條第三款所
      明定。而本件被告經本院裁定送觀察勒戒及強制戒治，而於八十九年三月二十
      八日強制戒治期滿而執行完畢，此有卷附之裁定書、移送資料、臺灣臺北戒治
      所函、臺灣臺北戒治所報請停止戒治報告表、臺灣臺北戒治所受戒治人處遇成
      效報告表及臺灣板橋地方法院檢察署八十八年度戒執護助字第一一三號卷證資
      料為憑，自應依首揭規定對其所犯罪名為免刑之諭知。
三、撤銷改判之理由：
    前開法律變更為原審審理終結前所未及審酌者，故原判決乃適用舊肅清煙毒條例
    第九條第一項之規定予以論罪科刑，依現行有效之法律，原審判決即屬違法。檢
    察官上訴意旨憑此指摘，經核為有理由，應由本院將原判決撤銷，另為免刑之諭
    知，以期適法。
據上論斷，應依刑事訴訟法第三百六十九條第一項前段、第三百六十四條、第三百七
十三條、第二百九十九條第一項但書，毒品危害防制條例第三十五條第三款、第十條
第一項、第二十條第一項、第二項後段、第二十三條第一項，刑法第二條第一項前段
、第十一條前段、第五十六條、第四十七條，判決如主文。
本案經檢察官張啟彬到庭執行職務。
中    華    民    國    八十九    年      四        月      廿四        日
臺灣高等法院刑事第二十四庭
                                審判長法  官  陳  貽  男
                                      法  官  聶  齊  桓
                                      法  官  帥  嘉  寶
右正本證明與原本無異。
如不服本判決應於收受送達後十日內向本院提出上訴書狀，其未敘述上訴之理由者並
得於提起上訴後十日內向本院補提理由書（均須按他造當事人之人數附繕本）。
                                      書記官  劉  貞  達
中    華    民    國    八十九    年      四        月      廿九        日
附錄：本案論罪科刑法條全文
毒品危害防制條例第十條第一項
施用第一級毒品者，處六月以上五年以下有期徒刑。


司法院資訊處製作；財團法人民間司法改革基金會備份。
